臺灣高等法院刑事判決
110年度上訴字第1301號
上  訴  人  臺灣桃園地方檢察署檢察官 
上  訴  人  
即  被  告  鄭凱維
選任辯護人  李大偉律師
(法扶律師)          
被      告  黃子宥
公設辯護人  王永炫  
上列上訴人因被告毒品危害防制條例案件，不服臺灣桃園地方法
院108年度訴字第49號，中華民國109年4月27日第一審判決；同
院109年度訴緝字第68號，中華民國110年1月18日第一審判決（
起訴案號：臺灣桃園地方檢察署107年度偵字第21236號），提起
上訴，本院判決如下：
    主  文
原判決關於鄭凱維部分撤銷。
鄭凱維犯如附表一所示之罪，各處如附表一「罪名及宣告刑」欄
所示之刑，應執行有期徒刑肆年。扣案如附表三編號一至三所示
之物均沒收；未扣案犯罪所得新臺幣壹仟元沒收，於全部或一部
不能沒收或不宜執行沒收時，追徵其價額。 
其餘上訴駁回。
    事  實
一、鄭凱維基於販賣第三級毒品以營利之犯意，於如附表二編號
    一「傳送時間」欄所示之時間，透過網路簡訊平台代表門號
    0000000000號，傳送如附表二編號一「訊息內容」欄所示兜
    售毒品之廣告訊息予黃子宥，並留下門號0000000000號作為
    毒品交易之聯繫方式。嗣接獲黃子宥來電，即與黃子宥商談
    毒品交易事宜，而於107 年8 月11日凌晨3 時許，在桃園市
    ○○區○○街00號前，以新臺幣（下同）1千元之價格，販賣1 
    公克愷他命予黃子宥。
二、鄭凱維基於販賣第三級毒品以營利之犯意，於如附表二編號
    二「傳送時間」欄所示之時間，透過網路簡訊平台代表門號
&ZZZZ; &ZZZZ; 0000000000號，傳送如附表二編號二「訊息內容
    」欄所示兜
    售毒品之廣告訊息予黃子宥，並留下門號0000000000號作為
    毒品交易之聯繫方式。嗣接獲黃子宥來電，即與黃子宥商談
    毒品交易事宜，雙方約定以1千元之價格，交易1 公克愷他
    命。嗣鄭凱維於107 年8 月17日晚間8 時50分許，依約前往
    桃園市○○區○○街00巷0 號前欲與黃子宥進行交易，然黃子宥
    已因另案為警逮捕，並指認其為毒品上游，而當場為警查獲
    而販賣未遂，並扣得如附表三所示之物。
三、案經新北市政府警察局新莊分局移請臺灣桃園地方檢察署檢
    察官偵查起訴。　　
    理  由
壹、程序部分
一、審理範圍
    按刑事訴訟法第348條於民國110年6月16日修正，同年月18
    日施行，修正施行前該條規定「上訴得對於判決之一部為之
    （第1項）；未聲明為一部者，視為全部上訴。對於判決之
    一部上訴者，其有關係之部分，視為亦已上訴（第2項）」
    ，修正施行後規定「上訴得對於判決之一部為之（第1項）
    。對於判決之一部上訴者，其有關係之部分，視為亦已上訴
    。但有關係之部分為無罪、免訴或不受理者，不在此限（第
    2項）。上訴得明示僅就判決之刑、沒收或保安處分一部為
    之（第3項）」，同日修正施行之刑事訴訟法施行法第7條之
    13則規定「中華民國110年5月31日修正通過之刑事訴訟法施
    行前，已繫屬於各級法院之案件，於施行後仍適用修正前刑
    事訴訟法第348條規定；已終結或已繫屬於各級法院而未終
    結之案件，於施行後提起再審或非常上訴者，亦同」。本案
    係於110年5月31日修正通過刑事訴訟法施行前之110年4月14
    日繫屬本院，有臺灣桃園地方法院110年4月6日桃院祥刑良1
    09訴緝68及108訴49字第1100009720號函上本院收狀戳可參
    （見本院卷第3頁），上訴之效力及範圍即應適用修正前刑
    事訴訟法第348條之規定。
二、證據能力　　
    按被告以外之人於審判外之言詞或書面陳述，除法律有規定
    者外，不得作為證據。惟按被告以外之人，於審判外之陳述
    ，雖不符刑事訴訟法第159 條之1 至第159 條之4 之規定，
    而經當事人於審判程序同意作為證據，法院審酌該言詞陳述
    或書面陳述作成時之情況，認為適當者亦得為證據。又當事
    人、代理人或辯護人於法院調查證據時，知有第159條第1項
    不得為證據之情形，而未於言詞辯論終結前聲明異議者，視
    為有前項之同意。刑事訴訟法第159 條之5 第1 項、第2項
    定有明文。本案所涉被告以外之人於審判外所為之陳述及所
    製作之文書，檢察官、被告鄭凱維及其辯護人均未於言詞辯
    論終結前聲明異議，爭執其證據能力，且本院審酌結果，認
    該證據資料製作時之情況，尚無違法不當及證明力明顯過低
    之瑕疵，以之作為證據應屬適當，依上開規定，認該等供述
    證據均具證據能力。又卷內之文書證據，亦無刑事訴訟法第
    159條之4 之顯有不可信之情況與不得作為證據之情形，本
    院審酌上開證據資料製作時之情況，尚無違法不當及證明力
    明顯過低之瑕疵，亦認為以之作為證據應屬適當，是依刑事
    訴訟法第159 條至第159 條之5 規定，所引用之卷證所有證
    據，如下揭所示均有證據能力，合先敘明。
貳、認定事實所憑證據及理由
一、上揭犯罪事實，業據被告鄭凱維於原審審理中均坦承不諱，
    並據證人即同案被告黃子宥於偵訊中證述明確（見偵字卷第
    96頁至第97頁、第139頁至第140頁），且有新北市政府警察
    局新莊分局光華派出所警員李子浩出具之職務報告、黃子宥
    行動電話翻拍照片、查獲現場及扣案毒品照片、臺北榮民總
    醫院北榮毒鑑字第C0000000號毒品成分鑑定書、門號000000
    0000號申登人資料及通聯紀錄等證據附卷為憑（見偵字卷第
    48頁、第59頁至第63頁、第145頁至第147頁、第157頁至第1
    60頁），及有扣案如附表三所示之物為證，故認被告鄭凱維
    之任意性自白均與事實相符，得以採信。惟被告鄭凱維於原
    審訊問時供稱：107年8月11日我以1千元價格販賣愷他命予
    黃子宥，數量應該是0.5公克等語（見原審訴卷第272頁）。
    然證人黃子宥於偵訊中已明確證稱其當日係以1千元價格向
    被告購買1公克之愷他命（見偵字卷第97頁），而依如附表
    二編號一所示廣告訊息中「1.0斤奇異果1000」之記載（見
    偵字卷第59頁反面），亦可認為被告鄭凱維所販售之愷他命
    ，價格應為1公克1千元，此部分被告鄭凱維供述與事證不符
    ，故本院認此次交易數量價格應為1公克1千元方為真實。
二、至公訴意旨雖認如附表二所示兜售毒品之廣告訊息，係由真
    實姓名、年籍不詳，綽號「夏天」之人所發送，而被告係與
    「夏天」共同基於販賣第三級毒品以營利之犯意聯絡為本案
    各次犯行。然被告鄭凱維於原審審理中供稱：並無綽號「夏
    天」之人，上述訊息均是我自己傳送等語（見原審訴卷第29
    9頁），而卷內亦無「夏天」確實存在之事證，堪認被告鄭
    凱維供述上開販賣第三級毒品、販賣第三級毒品未遂犯行，
    均係被告鄭凱維一人所為，此部分事實公訴意旨容有誤會，
    應予更正。
三、毒品危害防制條例所規定之販賣毒品罪，雖未明示「營利之
    意圖」為其犯罪構成要件，然「販賣」一語，在文義解釋上
    當然已寓含有買賤賣貴，而從中取利之意思存在。且從商業
    交易原理與一般社會觀念而言，販賣行為在通常情形下，仍
    係以牟取利益為其活動之主要誘因與目的。又政府為杜絕毒
    品氾濫，毒害人民甚深，再三宣導民眾遠離毒品、媒體報導
    既深且廣，對於禁絕毒品之政策，應為大眾所熟悉。再政府
    對於查緝施用、轉讓及販賣毒品無不嚴格執行，且販賣毒品
    罪係重罪，若無利可圖，衡情一般持有毒品者，當不致輕易
    將持有之毒品交付他人。況販賣毒品係違法行為，非可公然
    為之，且有其獨特之販售路線及管道，亦無公定之價格，復
    可任意增減其分裝之數量，而每次買賣之價量，亦可能隨時
    依市場貨源之供需情形、交易雙方之關係深淺、資力、對行
    情之認知、查緝之寬嚴，及購買者被查獲時供述購買對象之
    可能性風險評估等事由，而異其標準，非可一概而論。是販
    賣之利得並不固定，然縱使販賣之人從價差或量差中牟利方
    式雖異，其意圖營利之非法販賣行為仍為相同。依被告鄭凱
    維於原審審理中所述（見原審訴卷第300 頁），其販賣毒品
    係為賺取利潤償還債務，且本案各次毒品交易均為有償行為
    ，而被告鄭凱維與購毒者黃子宥間亦無其他利害關係，依上
    開說明，自可認被告鄭凱維確得因該等販賣毒品之行為而獲
    有利益，足見其係基於營利之意圖，為本案各次販賣愷他命
    之犯行無疑。
四、綜上，本件事證明確，被告鄭凱維犯行堪以認定，應依法論
    科。　
參、論罪
一、按行為後法律有變更者，適用行為時之法律，但行為後之法
    律有利於行為人者，適用最有利之法律。刑法第2條第1項定
    有明文。查被告鄭凱維行為後，毒品危害防制條例第4條第3
    項之規定業經修正，並經總統於109年1月15日公布，於同年
    7月15日施行，修正前毒品危害防制條例第4條第3項規定「
    製造、運輸、販賣第三級毒品者，處七年以上有期徒刑，得
    併科新臺幣七百萬元以下罰金」，修正後規定為「製造、運
    輸、販賣第三級毒品者，處七年以上有期徒刑，得併科新臺
    幣一千萬元以下罰金」，經比較新舊法結果，修正後毒品危
    害防制條例第4條第3項規定已將罰金刑上限提高，自以修正
    前毒品危害防制條例第4條第3項之規定對被告較為有利。是
    依刑法第2條第1項前段規定，本案自應適用被告行為時即修
    正前毒品危害防制條例第4條第3項之規定論處。原審雖未及
    為新舊法之比較，然本案既均係適用修正前毒品危害防制條
    例第4條第3項之規定，於判決結果即不生影響。
二、查愷他命為毒品危害防制條例第2 條第2 項第3 款所定之第
    三級毒品，是核被告鄭凱維就事實欄一所為，係犯毒品危害
    防制條例第4 條第3 項販賣第三級毒品罪，就事實欄二所為
    ，則係犯毒品危害防制條例第4 條第6 項、第3 項販賣第三
    級毒品未遂罪。又本院認定上開犯行均是被告鄭凱維一人所
    為，業如前述，公訴意旨認被告鄭凱維就上開各犯行，與「
    夏天」間具有犯意聯絡及行為分擔，應論以共同正犯，尚有
    誤會。又被告鄭凱維所犯上開2 罪，犯意各別且行為互殊，
    應予分論併罰。
三、刑之加重減輕　　
  ㈠被告鄭凱維前因竊盜案件經法院判處有期徒刑，並於105 年9
     月26日易科罰金執行完畢，此有本院被告前案紀錄表在卷
    可稽，其於有期徒刑執行完畢後，5 年內故意再犯本案有期
    徒刑以上之各罪，均為累犯。然審酌被告鄭凱維前案為竊盜
    罪與本件所為係販賣毒品，罪名相異、罪質亦不同，尚難認
    行為人有特別惡性，或對於刑罰反應力薄弱，參之司法院大
    法官釋字第775 號解釋意旨，爰均不加重其刑。
　㈡被告鄭凱維就事實欄二所載部分，已著手實施販賣毒品犯行
    ，然因購毒者黃子宥當時已為警逮捕，實際上無法真正完成
    交易，其販賣第三級毒品行為尚屬未遂，考量該犯行造成之
    法益侵害較小，依刑法第25條第2 項之規定，按既遂犯之刑
    減輕之。
  ㈢按犯罪之情狀顯可憫恕，認科以最低刑度仍嫌過重者，得酌
    量減輕其刑，刑法第59條定有明文。所謂「顯可憫恕」，係
    指被告之犯行有情輕法重之情，客觀上足以引起一般人同情
    ，處以法定最低刑度仍失之過苛，尚堪憫恕之情形而言；又
    同為販賣毒品之人，其原因動機不一，犯罪情節未必盡同，
    或有大盤毒梟者，亦有中、小盤之分，甚或僅止於吸毒者友
    儕間為求互通有無之有償轉讓者亦有之，其販賣行為所造成
    危害社會之程度自屬有異，法律科處此類犯罪且法定最低本
    刑有期徒刑7年以上，不可謂不重。於此情形，自非不可依
    客觀之犯行與主觀之惡性二者加以考量情狀，是否有可憫恕
    之處，而適用刑法第59條之規定酌量減輕其刑，期使個案裁
    判之量刑，能斟酌至當，符合比例原則。查被告鄭凱維僅遭
    查獲販賣與同一人，且販賣數量均僅1公克，獲取報酬非鉅
    ，助長毒品擴散程度尚屬有限，其情節與大量走私、販賣之
    毒梟相比，尚屬輕微。本罪法定最低刑度為7年，衡以一般
    社會觀念，有情輕法重之感，故依刑法第59條規定酌減其刑
    。事實欄二部分，爰依法遞減之。
肆、撤銷原判決之理由（被告鄭凱維部分）
　　原審認被告鄭凱維犯行明確，而予論罪科刑，固非無見。惟
　　按刑事審判旨在實現刑罰權分配之正義，法院對有罪被告之
    科刑，應符合罪刑相當原則，使輕重得宜，罰當其罪，以契
    合社會之法律感情，因此，刑法第57條明定科刑時應審酌一
    切情狀，尤應注意該條所列10款事項以為科刑輕重之標準，
    以符合法律授權之目的，此即所謂自由裁量權之內部界限。
    查被告鄭凱維雖構成累犯，然難認行為人有特別惡性，對於
    刑罰反應力薄弱，故不應依刑法第47條第1 項之規定加重其
    刑，業如前述，原審並未說明被告鄭凱維有何特別惡性之情
    事，即加重其刑，難認妥適。另被告鄭凱維出售第三級毒品
    對象僅有一人，數量雖2次，然各僅有1公克，且其中一次係
    未遂，惡性難為重大。其雖於偵查中未自白犯行，然於審理
    中已自白犯行，犯後態度亦難謂惡劣，又無加重刑罰事由，
    是2罪最輕可分別量處至有期徒刑3年6月及1年9月（減輕事
    由分別為1次、2次）。原判決未審酌上情，而分別量處有期
    徒刑5年8月、2年8月，並定應執行刑為7年，且未特別敘明
    理由，顯有過重，難認允當。另沒收部分，原審就附表三編
    號二包裝袋部分，依毒品危害防制條例第19條第1項規定沒
    收，亦有未恰（詳如後述）。被告鄭凱維上訴指摘原判決量
    刑過重，提起本件上訴，為有理由，自應由本院撤銷改判之
    。
伍、量刑及沒收
一、本院審酌被告鄭凱維明知愷他命為戕害人身心之毒品，竟為
    貪圖不法利益，販賣愷他命予他人施用，危害社會治安及國
    民健康，助長國內施用毒品之歪風，危害社會秩序，應予非
    難，並考量被告就本案2 次犯行已販賣或約定販賣毒品之數
    量尚微，且均於檢察官提起公訴後坦認犯罪之犯後態度，兼
    衡被告高職肄業之教育程度、自陳家庭經濟狀況勉持等一切
    情狀，分別量處如附表一「罪名及宣告刑」欄所示之刑，並
    考量其所犯二罪均為販賣第三級毒品，避免重複評價其惡性
    ，及在機構內矯治之必要程度，爰定應執行之刑如主文第2
    項所示，以資懲儆。
二、沒收
　㈠違禁物，不問屬於犯罪行為人與否，沒收之。刑法第38條定
    有明文。扣案如附表三編號一所示之愷他命3 包，經送檢驗
    確檢出愷他命成分，此有臺北榮民總醫院北榮毒鑑字第C000
    0000號毒品成分鑑定書附卷可考（見偵字卷第158 頁），均
    為違禁物，另用以盛裝編號一毒品使用之編號二包裝袋3個
    ，因沾附有該盛裝毒品而難以完全析離，併應依刑法第38條
    第1 項規定，宣告沒收。至鑑驗用罄之毒品，已不存在，自
    無庸宣告沒收。
　㈡按犯毒品危害防制條例第4條至第9條、第12條、第13條或第1
    4條第1項、第2項之罪者，其供犯罪所用之物，不問屬於犯
    罪行為人與否，均沒收之，同條例第19條第1項定有明文。
    又毒品危害防制條例第19條第1項規定，即屬刑法第38條第2
    項但書所指的「特別規定」，則關於犯毒品危害防制條例第
    4條之罪者，其供犯罪所用之物，不問屬於犯罪行為人與否
    ，均應依毒品危害防制條例第19條第1項規定沒收之。查扣
    案如附表三編號三所示行動電話1 支（含門號0000000000號
    SIM 卡），為供本案犯行所用之物，應依毒品危害防制條例
    第19條第1 項之規定，諭知沒收。
  ㈢按犯罪所得，屬於犯罪行為人者，沒收之；於全部或一部不
    能沒收或不宜執行沒收時，追徵其價額，刑法第38條之1第1
    項前段及第3項亦有明文。查被告鄭凱維就如附表一編號一
    所示販賣第三級毒品犯行之販賣所得為1千元，應依刑法第3
    8條之1 第1 項前段規定宣告沒收，並於全部或一部不能沒
    收或不宜執行沒收時，依同條第3 項之規定，追徵其價額。
  ㈣扣案如附表四編號一所示之毒品咖啡包1 包，被告鄭凱維於
    原審供稱係其自身施用所餘（見原審訴卷第300 頁），如附
    表四編號二所示行動電話1 支（含門號0000000000號SIM 卡
    1 枚），被告於原審則表示與本案販賣毒品行為無涉（見原
    審訴卷第245 頁），而卷內確無事證顯示該等物品與本案犯
    行相關，故均不予宣告沒收，附此敘明。
陸、無罪部分（被告黃子宥上訴駁回部分）
一、公訴意旨略以：被告黃子宥明知愷他命係毒品危害防制條例
    第2 條第2 項第3 款所列管之第三級毒品，不得非法販賣，
    竟於民國107 年8 月11日至同年月17日間，先自某真實姓名
    、年籍不詳，綽號「夏天」之成年男子取得「MASERATI」文
    字及圖樣之包裝袋後，復前往便利超商購買一般供沖泡飲用
    之咖啡包，再將上開向「夏天」取得之愷他命與咖啡包原物
    料混合裝入前揭「MASERATI」文字及圖樣之包裝袋，並以打
    火機加熱封口，製造成毒品咖啡包後，於同年月17日下午5 
    時31分許，透過「WeChat」網路聊天軟體（下稱微信），在
    「大中壢支援板可廣播禁文字」之公開群組，使用暱稱「ZY
    」向該群組內發佈「桃園中壢超有感瑪莎多杯優惠興趣私喲
    」等語之販售第三級毒品咖啡包訊息。嗣為員警於網路巡邏
    時發現，進而喬裝買方以微信軟體，使用暱稱「筋肉」與被
    告攀談，雙方並約定以新臺幣（下同）3,500 元之價格購買
    10包含有愷他命之毒品咖啡包。被告與喬裝買方之員警達成
    買賣合意後，於107 年8 月17日晚間8 時25分許，在桃園市
    平鎮區文化街24巷口前見面交易，待被告交付毒品咖啡包9 
    包（經鑑驗結果，僅其中2 包含有愷他命成分，該2 包毛重
    共計12.3639 公克，淨重共9.4609公克），經員警確認後遂
    表明警察身分，當場逮捕被告，並扣得販毒所用之門號0000
    000000號手機1 支，另經被告同意搜索，在其桃園市○○區○○
    街00號0 樓住處房間內，扣得毒品愷他命1 包（毛重：0.03
    公克）。因認被告黃子宥涉犯修正前毒品危害防制條例第4 
    條第6 項、第3 項販賣第三級毒品未遂罪嫌。
二、犯罪事實應依證據認定之，無證據不得認定犯罪事實；不能
    證明被告犯罪者，應諭知無罪之判決，刑事訴訟法第154 條
    第2 項、第301 條第1 項分別定有明文。此所謂認定犯罪事
    實之證據，無論其為直接或間接證據，均須達於通常一般人
    均不致有所懷疑，而得確信其為真實之程度，始得據為有罪
    之認定。又刑事訴訟法第161 條第1 項規定，檢察官就被告
    犯罪事實應負舉證責任，並指出證明方法。因此，檢察官對
    於起訴之犯罪事實，應負提出證據及說服之實質舉證責任。
    倘其所提出之證據，不足為被告有罪之積極證明，或其指出
    證明之方法，無從說服法院以形成被告有罪之心證，基於無
    罪推定之原則，自應為被告無罪判決之諭知。
三、公訴意旨認被告黃子宥涉犯販賣第三級毒品未遂罪嫌，無非
    係以被告黃子宥之供述、微信對話翻拍照片、對話譯文、警
    員李子浩職務報告、新北市政府警察局新莊分局搜索扣押筆
    錄、扣押物品目錄表、自願搜索同意書、現場照片、臺北榮
    民總醫院北榮毒鑑字第C0000000號毒品成分鑑定書等，為其
    主要論據。訊據被告黃子宥堅詞否認有何販賣第三級毒品未
    遂犯行，辯稱：伊是在7-11買一般的咖啡，之前微信有暱稱
    「夏天」之人，他將包裝送給伊，說微信支援版的會認這包
    裝，可以賣比較貴，但是伊沒有在咖啡包內加入毒品，是賣
    純的咖啡，因貪小便宜想要賺錢，才在上開販售訊息中暗示
    商品內含有毒品成分，把純咖啡換成瑪莎拉蒂跑車包裝賣等
    語。經查：
  ㈠被告於107 年8 月11日至同年月17日間某時，自「夏天」處
    取得印有「MASERATI」文字及圖樣之包裝袋後，前往便利超
    商購買一般供沖泡飲用之咖啡包，將其中咖啡粉取出並填入
    上述包裝袋，以打火機加熱封口，再於同年月17日下午5 時
    31分許，在微信「大中壢支援板可廣播禁文字」群組內，以
    暱稱「ZY」發佈「桃園中壢超有感瑪莎多杯優惠興趣私喲」
    之文字訊息，而新北市政府警察局新莊分局警員於網路巡邏
    時發現上開訊息，進而喬裝買方，透過微信以暱稱「筋肉」
    與被告約定以3,500 元之價格購買10包含有愷他命之咖啡包
    ，被告則於同日晚間8 時25分許前往約定之桃園市平鎮區文
    化街24巷口前進行交易，經警員表明身分而查獲，嗣所查扣
    之咖啡包9 包經送鑑驗，僅其中2 包檢出愷他命成分，純度
    各為0.012%、0.019%，純質淨重各為0.0007公克、0.0008公
    克，其餘咖啡包均未檢出毒品成分等情，業據被告黃子宥於
    偵訊及原審審理中自承，並有警員李子浩職務報告、網路巡
    察對話譯文、微信群組畫面截圖、對話紀錄翻拍照片、查獲
    現場及扣案咖啡包照片、臺北榮民總醫院北榮毒鑑字第C000
    0000號毒品成分鑑定書、第C0000000-Q號毒品純度鑑定書等
    證據在卷可稽（見偵字卷第48頁至第58頁、第143 頁至第14
    4 頁、原審訴緝卷第111 頁），及有扣案之咖啡包9 包、行
    動電話1 支等物為證，首堪認定。
　㈡本案為警查扣之咖啡包9 包，如前所述，僅有比例甚少之2 
    包（送驗編號4 、9 ）檢出愷他命成分，其餘咖啡包均未檢
    出毒品成分，而上述檢出愷他命成分之2 包咖啡包，其愷他
    命純度各為0.012%、0.019%，純質淨重各為0.0007公克、0.
    0008公克，數量甚微，而依上述扣案咖啡包照片所示，其包
    裝封口處之作工粗糙且有燒熔痕跡，足證被告黃子宥供稱其
    係自行以打火機加熱封口乙節應屬實情。而若被告黃子宥係
    另行添加毒品至咖啡包中，衡情除非以精密儀器分裝，顯無
    可能徒手或以杓匙分別取出0.0007公克、0.0008公克之毒品
    置入袋內。且置入如此微量之毒品，與未放入毒品出售，施
    用者可感受出差異。又被告黃子宥係同時將無毒品反應及極
    微量毒品反應之咖啡包一併販售，亦難認被告黃子宥有何動
    機需取出兩包咖啡包後，大費周章添加僅有精密儀器始可測
    出毒品反應之極微量毒品至咖啡包內，是被告黃子宥辯稱：
    伊本身有吸食愷他命習慣，且包裝袋是他人所送，在添加咖
    啡粉時可能有混入些許愷他命粉末之辯詞，難認與常情有違
    。
四、檢察官上訴意旨以：被告黃子宥於原審109年8月25日審理中
    曾供稱：就想把毒品賣出去等語，堪認被告黃子宥主觀上確
    實有販賣毒品之犯意。且本件確實有在咖啡包內驗出毒品反
    應，雖然微量，被告黃子宥一包出售350元，也可證明有營
    利意圖，原審認定被告黃子宥無出售毒品犯意，而為無罪諭
    知，與事實有違，請求撤銷原判，改為有罪判決等語。惟查
    ：被告黃子宥於原審109年8月25日訊問中供陳：當時情況是
    警察釣魚打電話給我，可是我在咖啡包內沒有加入毒品，那
    裡面只有一包有毒品，我確定不是我放進去。他（指警察）
    打電話過來問我價錢，我跟我朋友夏天討論，跟警察講說大
    概3500元，那時候算貪小便宜，沒加入毒品在咖啡包。
　　在微信群組發布「桃園中壢超有感瑪莎多杯優惠興趣私喲」
    ，就是想把毒品賣出去，當時是貪小便宜，但我沒有加入毒
    品等語。（見原審訴緝卷第68頁）另於109年9月11日準備程
    序中供稱：訊息是伊傳送，當時發這些是身上沒什麼錢，想
    賺錢，打這些文字是暗示購買者商品含有毒品成份等語（見
    原審訴緝卷第97頁）。則揆其所述，自始均主張並未放毒品
    至咖啡包內，但一般咖啡包之外包裝與毒品咖啡包之外包不
    同，無法佯裝成毒品咖啡包，而需換成毒品咖啡包之包裝，
    是其於原審109年8月25日訊問時供陳：「就是想把毒品賣出
    去」應係指「想把毒品咖啡包賣出去」之意，而非供承意圖
    販賣毒品。檢察官上訴僅截取被告黃子宥全部陳述之其中一
    句，做為被告黃子宥有販賣毒品意圖之積極證據，自難為被
    告黃子宥不利之認定。
五、綜上所述，依檢察官所提出之證據，在客觀上尚未達於通常
    一般人均不致有所懷疑，得確信其為真實之程度，因尚有合
    理懷疑存在，本院無從形成被告黃子宥為公訴意旨所指販賣
    第三級毒品未遂犯行之有罪確信，基於無罪推定之原則，自
    應為被告無罪之諭知，以昭審慎。至被告黃子宥自承其並未
    在所販售之咖啡包內加入愷他命，然為賺取利益，而以網際
    網路在多數人得以見聞之微信群組內，散布其所販售者為毒
    品咖啡包之虛偽訊息等節，恐涉有加重詐欺取財未遂罪嫌，
    惟此部分並非本案檢察官起訴範圍，本院自不得一併審理，
    應交由檢察官另行偵辦，併此敘明。
六、原審以不能證明被告黃子宥犯罪為由，諭知無罪之判決，理
    由構成雖與本院稍有不同，經核尚無違誤。檢察官雖提起上
    訴，然前揭檢察官所列證據及卷內訴訟資料，經本院逐一剖
    析，參互審酌，仍無從獲得有罪心證，已俱如前述，檢察官
    上訴意旨僅就原審採證之職權行使再為爭執，核無理由，其
    上訴應予駁回。
柒、被告鄭凱維、黃子宥經合法傳喚，有桃園市中壢區公所、平
    鎮區公所函文各一份在卷可憑（見本院卷第281頁、第285頁
    ），其2人無正當理由不到庭，爰均不待其等陳述，逕為一
    造辯論判決。
據上論斷，應依刑事訴訟法第369條第1項前段、第364條、第299
條第1項前段、第368條、第371條，判決如主文。　　
本案經檢察官賴謝銓提起公訴，檢察官張家維提起上訴，檢察官
朱婉綺到庭執行職務。
中　　華　　民　　國　　110 　年　　12　　月　　29　　日
                  刑事第八庭    審判長法　官  陳世宗
                                      法　官  吳勇毅
                                      法　官  呂寧莉
以上正本證明與原本無異。
被告黃子宥不得上訴。
檢察官、被告鄭凱維如不服本判決，應於收受送達後20日內向本
院提出上訴書狀，其未敘述上訴之理由者並得於提起上訴後20日
內向本院補提理由書（均須按他造當事人之人數附繕本）「切勿
逕送上級法院」。惟被告黃子宥部分，檢察官上訴須受刑事妥速
審判法第9條限制。
刑事妥速審判法第9條：
除前條情形外，第二審法院維持第一審所為無罪判決，提起上訴
之理由，以下列事項為限：
一、判決所適用之法令牴觸憲法。
二、判決違背司法院解釋。
三、判決違背判例。
刑事訴訟法第 377 條至第 379 條、第 393 條第 1 款之規定，
於前項案件之審理，不適用之。
                                      書記官  賴資旻
中　　華　　民　　國　　110 　年　　12　　月　　29　　日
附錄：本案論罪科刑法條全文
修正前毒品危害防制條例第4條第3項、第6項
製造、運輸、販賣第三級毒品者，處7年以上有期徒刑，得併科
新臺幣7百萬元以下罰金。
前五項之未遂犯罰之。
　　　
附表一：（被告鄭凱維所犯罪名）
編號 犯罪事實 罪名及宣告刑  一 事實欄一（即起訴書犯罪事實欄三【一】所載部分） 鄭凱維販賣第三級毒品，處有期徒刑參年捌月。  二 事實欄二（即起訴書犯罪事實欄三【二】所載部分） 鄭凱維販賣第三級毒品未遂，處有期徒刑壹年拾月。 
附表二：（販毒訊息內容）
編號 傳送時間 訊息內容  一 107 年8 月10日上午10時56分許 清清蔬果行 更新 優質 1.0斤奇異果1000 2.0斤水蜜桃2000 3.0斤加州李3000 熱飲餅乾 電0000000000  二 107 年8 月15日中午12時44分許 清清蔬果行 優質大更新 1.1斤1000 2.2斤2000 3.2斤3000 加量不加價！ 熱飲 餅乾 電0000000000 
附表三：（扣押物品－違禁物及販賣毒品所用部分）
編號 名稱及數量 備註  一 愷他命3 包 驗餘淨重合計2.4977公克  二 毒品包裝袋3 個 用以包裝編號一所示毒品  三 行動電話1 支（含門號0000000000號SIM 卡1 枚） 廠牌／型號：IPHONE5 
附表四：（扣押物品－無證據顯示與本案有關部分）
編號 名稱及數量 備註  一 毒品咖啡包1 包（含包裝袋1 個） 檢出第三級毒品氯乙基卡西酮、甲苯基乙基胺戊酮等成分  二 行動電話1 支（含門號0000000000號SIM 卡1 枚） 廠牌／型號：IPHONE6